臺灣高等法院刑事判決
                                   107年度上易字第1840號
上　訴　人　臺灣新北地方檢察署檢察官
被　　　告　白○信



上列上訴人因被告家暴傷害案件，不服臺灣新北地方法院106 年
度簡上字第367 號，中華民國107 年6 月26日第一審判決（聲請
簡易判決處刑案號：臺灣新北地方檢察署105 年度偵字第36168
號），提起上訴，本院判決如下：
    主  文
上訴駁回。
    理  由
一、聲請簡易判決處刑意旨略以：被告白○信與告訴人白○誠係兄
    弟，2 人係家庭暴力防治法第3 條第4 款所定之家庭成員。
    白○信於民國105 年9 月11日8 時許，在新北市○○區○○街00
    號2 樓，因不明原因，基於傷害之犯意，徒手攻擊白○誠之
    臉部，致白○誠受有左眼眼瞼下方、鼻樑擦挫傷之傷害。因
    認被告白○信涉犯刑法第277 條第1 項之傷害罪嫌。
二、按犯罪事實應依證據認定之，無證據不得認定犯罪事實；不
    能證明被告犯罪者，應諭知無罪之判決，刑事訴訟法第154
    條第2 項、第301條第1項分別定有明文。又事實之認定，應
    憑證據，如未能發現相當證據，或證據不足以證明，自不能
    以推測或擬制之方法，以為裁判基礎；認定犯罪事實所憑之
    證據，雖不以直接證據為限，間接證據亦包括在內，然而無
    論直接或間接證據，其為訴訟上之證明，須於通常一般之人
    均不致有所懷疑，而得確信其為真實之程度者，始得據為有
    罪之認定，倘其證明尚未達到此一程度，而有合理之懷疑存
    在時，事實審法院復已就其心證上理由予以闡述，敘明其如
    何無從為有罪之確信，因而為無罪之判決，尚不得任意指為
    違法（最高法院40年台上字第86號、76年台上字第4986號判
    例意旨參照）。再者，告訴人之告訴，係以使被告受刑事訴
    追為目的，是其陳述是否與事實相符，仍應調查其他證據以
    資審認，必被害人所述被害情形，無瑕疵可擊，且就其他方
    面調查，又與事實相符，始足據為有罪判決之基礎（最高法
    院52年台上字第1300號判例、81年度台上字第3539號判決意
    旨參照）。
三、聲請意旨認被告白○信涉有上開傷害罪嫌，無非係以證人即
    告訴人白○誠於偵查中之證述、證人即白○誠之弟妹顏○瑩及
    白○誠之弟白○寶之證述、告訴人傷勢照片1 張、原法院105 
    年度司暫家護字第1353號暫時保護令等，為其主要論斷依據
    。訊據被告白○信固坦承當時與白○誠有肢體衝突，然堅詞否
    認有何公訴意旨所稱傷害犯行，辯稱：我沒有打告訴人，告
    訴人的傷勢不是我造成的等語。
四、經查：
  ㈠被告白○信與告訴人白○誠係兄弟，2 人係家庭暴力防治法第3
     條第4 款所定之家庭成員。白○信、白○誠於105 年9月11日
    8 時許，在同住之新北市○○區○○街00號3 樓（聲請簡易判決
    書誤載為2 樓）發生肢體衝突等情，為被告白○信自承無訛
    ，核與證人即告訴人白○誠所述相符，並有其等全戶戶籍資
    料查詢結果2 份在卷（臺灣新北地方檢察署105年度偵字第3
    6168 號卷第43頁、第49頁）可參，此部分事實應堪認定。
  ㈡查告訴人即證人白○誠於偵查中證稱：白○信是在1 、2 樓那
    邊打我，不是在3 樓，我沒有打白○信，我是突然被白○信打
    ，我可以發誓我沒有打白○信，但是我的眼睛被打的好痛，
    白○信是用手打我的左臉頰、肚子及鼻子。105 年9 月11日
    白○信有在1 、2 樓打我等語（前揭偵查卷第102 頁）。然
    於原審審理時證稱：105 年9 月11日上午8 時，我有打白○
    信，白○信打我右臉頰，有腫起來、瘀青。當時我們兩人在3
     樓等語（原審卷第278 頁至第282 頁）。是證人白○誠對於
    其等肢體衝突之位置、其是否動手、被告動手之位置，均有
    不一，審酌其為聾啞人士及極重度身心障礙者（前揭偵查卷
    第40頁），不能排除其記憶有出入或受污染之可能。故證人
    白○誠所述關於被告之攻擊與否、力道及位置，均難以認定
    。
  ㈢證人即白○誠之弟妹顏○瑩及白○誠之弟白○寶於偵查中分別證
    稱：其等當時均不在現場，並未見到衝突的經過等語（同上
    卷第11頁、第13頁、第15頁、第73頁）。是其等關於本案情
    節之證述，均為轉述自白○誠或自為臆測之詞，無法補強證
    人白○誠之證述，不足為被告不利之認定。
  ㈣次查告訴人並未經醫療院所診斷其所受傷勢，僅提出傷勢照
    片1 張。然觀諸該照片（同上卷第36頁、原審卷第167 頁為
    放大版），均難以判斷其傷勢情形；而拍攝時間為當日晚間
    8 時，而無照片背景或其他等資訊，無法說明被告傷勢係於
    何時、何地所造成、係被告或其他原因所造成，自難據此為
    被告不利之認定。且告訴人及告訴代理人白○寶均稱：其等
    與被告先前即有怨隙，並提供105 年2 月13日在其等共居處
    所之錄影截圖2 張（同上卷第37頁），可知雙方前已有衝突
    且有證據保存，告訴人及告訴代理人應顯知保全證據之重要
    性，然告訴人及告訴代理人於本件均未如前次提出監視錄影
    畫面或診斷證明書以實其說，自難僅以前開照片1 張遽認被
    告確有告訴人所指之傷害犯行。
  ㈤又關於原法院105 年度司暫家護字第1353號民事暫時保護令
    之核發，係本於暫時保護令之特性，程序上僅需聲請人釋明
    被告有對白○誠為身體傷害及再度實施不法侵害之虞為已足
    ，與刑事案件有罪之證明程度顯不相同。且觀諸該民事暫時
    保護令引用之證據僅證人白○寶之指述、受傷照片1 張、家
    庭暴力事件通報表、新北市政府警察局板橋分局調查筆錄等
    ，均未脫前揭證據範圍，本院自難以此認定被告有何傷害犯
    行。
  ㈥綜上，證人白○誠之證述既有上揭瑕疵，而卷內傷勢照片1張
    之證明力亦屬薄弱，復無其他證據足以佐證被告確有傷害白
    ○誠之情事；本院尚難以前揭事證，即逕為不利於被告之認
    定。
  ㈦另依被告及證人白○誠、顏○瑩所述，當時白○信、白○誠之母
    親陳愛德應在其等肢體衝突之現場，惟經被告聲請傳喚陳愛
    德，其於107 年2 月9 日原審審理期日因病無法到庭，復於
    同年3 月20日死亡，有個人除戶資料查詢結果1 份在卷（原
    審卷第405 頁）可參，自已無從訊問陳愛德釐清前揭犯罪之
    事實，附此敘明。
五、綜上所述，本件依檢察官所舉證據，尚不足證明被告有涉犯
    傷害之犯行，揆諸首揭法條及判例意旨，應認本件不能證明
    被告犯罪，原審合議庭撤銷簡易庭諭知被告有罪之判決，改
    依第一審通常程序判決被告無罪，經核並無違誤。
六、檢察官上訴意旨略以：1.互核告訴人即證人白○誠於警詢及
    審判中之證稱，就其左眼眼瞼下方、鼻樑擦挫傷之傷勢係由
    被告和舉動所導致一事，雖前後互異，但皆能明確指稱其所
    受傷害是由被告在上揭衝突中所導致，衡諸常情，傷害行為
    乃短時間內數個舉動之接續，本即難以清晰分割何一舉動造
    成何一傷害，況告訴人為聾啞人士及極重度身心障礙者，且
    其至審理時作證距案發時已達2 年之久，豈能辨明、細譯被
    告在上揭衝突之何一行為造成其上開傷勢？故告訴人既能針
    對上揭衝突經過詳細指訴，且其先後之證述中，就被告與其
    因家庭細故而有糾紛、被告向其挑釁、被告對其毆打、及致
    其左眼眼瞼下方、鼻樑擦挫傷之傷害等情節，均彼此相符，
    並有傷勢照片1 張在卷可資佐證，原審未予採信，遽認前揭
    證言不足採信，似有違誤。2.就傷勢照片，告訴人係在與被
    告爭執後當日，即拍攝上開傷勢照片，縱未前往醫療院所診
    斷，亦應足以佐證告訴人指訴情節確具有相當程度真實性，
    卷內證據相互印證，依社會通念，已足使被告傷害犯罪事實
    獲得確信。原審認事用法尚嫌未洽，請求撤銷原判決，更為
    適法之判決云云。惟本案證人白○誠前後證述及傷勢照片具
    有瑕疵，已如前述。就是類攻擊位置之具體事項，其證述顯
    有出入，尚不得以短時間內數舉動之接續而遽認該前後證述
    大致相符，而證人白○寶、顏○瑩均不在案發現場，其證述亦
    無法作為補強證據；另就傷勢照片，照片上雖有記載「0000
    -0-00 00：00」之文字，表示照片拍攝之時間，惟該文字是
    否等同照片拍攝時點，尚屬無法證明。而就拍攝傷勢照片之
    地點、情狀，均未見其具體說明，告訴人亦未具體說明為何
    未於本案發生後立即至醫療院所診斷驗傷，而於相隔半日後
    始拍攝單一照片做為佐證。又縱認拍攝傷勢照片時點為當日
    晚上8點，據告訴人證述之案發時間早上8點，兩者亦相隔12
    小時，實難遽依告訴人之單一證述即認定該傷勢為被告所造
    成。檢察官上訴意旨，仍執詞再為爭執，惟因檢察官所提出
    之證據尚難遽認被告有何起訴意旨所指之犯行，其上訴核無
    理由，應予駁回。
據上論斷，應依刑事訴訟法第368 條，判決如主文。
本案經檢察官謝茵絜偵查後聲請簡易判決處刑，檢察官羅雪舫提
起上訴，檢察官郭景銘到庭執行職務。
中　　華　　民　　國　 107　　年　　11　　月　　13　　日
                  刑事第二十一庭審判長法  官  江振義
                                      法　官  潘翠雪
                                      法　官  許文章
以上正本證明與原本無異。
不得上訴。
                                      書記官  范家瑜
中　　華　　民　　國　 107　　年　　11　　月　　13　　日